【裁判字號】    88,訴,2030
【裁判日期】    890320
【裁判案由】    毒品危害防制條例
【裁判全文】
臺灣高雄地方法院刑事判決                        八十八年度訴字第二三號
    公  訴  人  臺灣高雄地方法院檢察署檢察官
    被      告  甲○○
    指定辯護人  本院
右列被告因違反毒品危害防制條例案件，經檢察官提起公訴（八十八年度偵字第一三
七四一號、第一五０六四號），本院判決如左：
    主  文
甲○○無罪。
    理  由
一、公訴意旨略以：甲○○於不詳時間在苓雅區○○路上之某遊藝場，向姓名年籍不
    詳綽號「阿忠」之人，購得第一級毒品海洛因二包（毛重六公克）後，因見販售
    毒品有暴利可圖，竟另起犯意，意圖販賣該批第一級毒品海洛因而持有之，再購
    入夾鏈袋一百個以作為分裝毒品之用，並伺機販售圖利。嗣於八十八年五月二十
    九日六時三十分許，在高雄市苓雅區○○○路與永樂街口，為警查獲，因認被告
    涉犯毒品危害防制條例第五條第一項之意圖販賣而持有第一級毒品罪嫌。
二、公訴人認被告甲○○涉有右揭犯行，無非以扣得被告持有海洛因二包，數量達六
    公克之鉅，已遠超一般吸毒之人所使用之數量，又查獲夾鏈袋一百個，供分裝海
    洛因之用等情為其論據。訊據被告堅決否認有何意圖販賣而持有海洛因，辯稱：
    查獲之海洛因係供自己施用，夾鏈袋一百個則為其子美勞課所用等語。
三、按犯罪事實應依證據認定之，無證據不得推定其犯罪事實；不能證明被告犯罪者
    ，應諭知無罪之判決，刑事訴訟法第一百五十四條、第三百零一條第一項分別定
    有明文。又認定不利於被告之事實，須依積極證據，茍積極證據不足為不利於被
    告事實之認定時，即應為有利於被告之認定，更不必有何有利之證據，自不能以
    推測或擬制之方法，以為裁判基礎，最高法院三十年上字第八一六號、四十年台
    上字第八六號判例足資參照。經查：
（一）被告為警查獲之海洛因白粉，經送檢驗，確係海洛因無訛，惟合計淨重為二．
      一九公克，包裝重０．四四公克，純度為二十六．一九％，此有法務部調查局
      編號000000000號鑑定通知書一份附卷可稽。是扣案之海洛因毛重（
      即淨重＋包裝重）為二．五三公克，而非公訴人所指之六公克，且純度甚低，
      尚難認係供販賣之用。
（二）又扣案之夾鏈袋一百個，並非其子美勞課所需用一節，固經被告之子林士堯、
      及美勞老師李潔麗證述在卷（詳本院八十八年十一月二十四日筆錄），然夾鏈
      袋除販賣海洛因用外，尚有其他用途，且市售夾鏈袋一般均為多量包裝，鮮有
      零售者，自難僅憑被告持有夾鏈袋一百個，即認供販賣之用。
（三）再指述被告販賣海洛因之證人乙○○，於警訊中固稱：「我最近二個月內每次
      以新臺幣貳仟元連續向老娼購買海洛因六到七次，他每次均駕駛銀色豐田牌Ｙ
      Ｓ─六一０八號汽車來販毒，我們是八十六年三月間在屏東監獄同時服刑認識
      」等語；於偵查中則證稱：「他們（指警察）問我向何人購買，我說是綽號『
      老蒼』的人，他們沒有拿口卡讓我指認」等語（詳八十七年度偵字第一五０六
      四號偵查卷第十三頁），「拿毒品的人與老倉本人不一樣，是一個約三十歲瘦
      瘦高高的人。但他確實開那部白色車」，「（與其在監執行之老倉）確實不是
      甲○○」等語（同上卷第二十頁）；於本院審理中則證稱：「在屏東監獄認識
      並不是老倉，我記錯了，我與老倉認識是經由鳳山一個朋友（已死亡）介紹，
      並叫我留下電話，老倉自己會打電話與我聯繫，每次送毒品來均是同一個人，
      但不是庭上這個人（指被告）」，「（問：被告的聲音與老倉是否相同？）忘
      了聲音」等語（詳本院八十九年三月十三日筆錄），由證人乙○○之陳述觀之
      ，其與老娼是否在屏東監獄同時服刑認識？是否由老娼本人交付海洛因？前後
      陳述尚非一致，實有重大瑕疵。況且被告於八十八年七月十四日始入臺灣屏東
      戒治所，之前則無入出監紀錄一情，業經臺灣屏東戒治所（即臺灣屏東監獄）
      以八八屏監總字第００五四七號函覆在卷，是證人乙○○之證述洵非無疑。至
      ＹＳ─六一０八號車雖係被告之妻所有，為被告所使用，被告有時又借予他人
      使用等情，為被告自承在卷，惟證人乙○○既無法明確指認被告販賣海洛因，
      自不得遽認係被告委託他人交付海洛因予證人乙○○。
（四）綜右所述，扣案之海洛因分量甚少，夾鏈袋則非專供販賣毒品所用，尚難憑以
      認定被告有何販賣海洛因之意圖。又證人乙○○之證述則前後不一致，且未能
      明確指認被告，亦難認定被告有販賣海洛因之犯行。揆諸上開規定及判例意旨
      ，自無法推測被告犯行。此外，復查無其他積極證據足資證明被告意圖販賣海
      洛因之犯行，其犯罪即屬不能證明，自應為無罪之諭知。
據上論斷，應依刑事訴訟法第三百零一條第一項，判決如主文。
本案經檢察官井天博到庭執行職務。
中      華      民      國      八十九      年      三      月  二十    日
                                  臺灣高雄地方法院刑事第二庭
                                      法  官 魏  式  璧
右正本證明與原本無異。
如不服本判決，應於判決送達後十日內，向本院提出上訴狀。
                                      書記官 蔡  善  賢
中      華      民      國      八十九     年       三      月   二十一 日


司法院資訊處製作；財團法人民間司法改革基金會備份。
